臺灣板橋地方法院刑事判決　　　　　　　 96年度易字第753號
聲　請　人　臺灣板橋地方法院檢察署檢察官
被　　　告　甲○○
上列被告因違反毒品危害防制條例案件，經檢察官聲請簡易判決
處刑（96年度毒偵字第814 、923 號），本院認不得以簡易判決
處刑，改依通常程序判決如下：
    主  文
本件公訴不受理。
    理  由
一、公訴意旨略以：被告甲○○曾因施用毒品案件，經本院以90
    年度毒聲字第4106號裁定令入戒治處所施以強制戒治，於民
    國92年7 月7 日強制戒治期滿，於92年8 月12日，由臺灣板
    橋地方法院檢察署以92年度戒毒偵字第249 號為不起訴處分
    確定。詎其不知悔改，於95年12月5 日6 時30分許為警採尿
    回溯前96小時內之某時，在不詳處所，施用第二級毒品安非
    他命。嗣於95年12月4 日21時許，為警在臺北縣三重巿正義
    北路與自強路口查獲，因認被告涉犯毒品危害防制條例第10
    條第2 項之施用第二級毒品罪嫌等語。
二、按已經提起公訴或自訴之案件，在同一法院重行起訴者，應
    諭知不受理之判決，並得不經言詞辯論為之；又法院對於檢
    察官聲請簡易判決處刑案件，於審理後認應為無罪、免訴、
    不受理或管轄錯誤判決之諭知者，應適用通常程序審判之，
    刑事訴訟法第303 條第2 款、第307 條、第451 條之1 第4
    項第3 款、第452 條分別定有明文。再按訴訟上所謂一事不
    再理之原則，關於實質上一罪或裁判上一罪，均有其適用（
    最高法院60年臺非字第77號判例要旨可參）。
三、經查：被告前基於施用第二級毒品安非他命之包括犯意（起
    訴書誤繕為概括犯意），於95年8 月10日起至同年10月17日
    止期間，在臺北縣板橋市○○路48巷1 之1 號之住處，施用
    第二級毒品安非他命多次；又基於施用第一級毒品海洛因之
    犯意，於95年10月17日為警查獲採尿前26小時內之某時，在
    不詳處所，施用第一級毒品海洛因1 次；旋於同日19時40分
    許，為警在前開住處查獲，並扣得海洛因2 包（合計淨重8.
    76公克）、安非他命1 包（淨重0.88公克）及安非他命吸食
    器1 組，因認被告涉犯毒品危害防制條例第10條第1 項、同
    條第2 項之施用第一、二級毒品罪嫌乙節，業經臺灣板橋地
    方法院檢察署檢察官提起公訴（95年度毒偵字第7129號），
    並於95年12月27日繫屬本院（95年度訴字第3981號，下稱前
    案），有該案起訴書及臺灣高等法院被告前案紀錄表各1 件
    附卷可稽。再按刑事法若干犯罪行為態樣，本質上原具有反
    覆、延續實行之特徵，立法時既予特別歸類，定為犯罪構成
    要件之行為要素，則行為人基於概括之犯意，在密切接近之
    一定時、地持續實行之複次行為，倘依社會通念，於客觀上
    認為符合一個反覆、延續性之行為觀念者，於刑法評價上，
    即應僅成立一罪。學理上所稱「集合犯」之職業性、營業性
    或收集性等具有重複特質之犯罪均屬之，例如經營、從事業
    務、收集、販賣、製造、散布等行為概念者是（最高法院95
    年度臺上字第1079號判決要旨參照）。亦即立法者針對特定
    刑罰規範之構成要件，已預設其本身係持續實行之複次行為
    ，具備反覆、延續之行為特徵，故將之總括或擬制成一個構
    成要件之「集合犯」行為，因刑法評價上為構成要件之行為
    單數，應僅成立一罪。而查毒品因具有成癮性、濫用性（此
    觀乎毒品危害防制條例第2 條之規定自明），立法實務首重
    以刑事處遇方式戒斷行為人毒癮，若無法收其實效，始依法
    追訴處罰（此觀乎毒品危害防制條例第20條、第23條之規定
    即明），故施用毒品本身具備反覆、延續之行為特徵，持續
    多次施用毒品始為此類犯罪之典型或常態，於刑法評價上，
    施用毒品應僅成立集合犯一罪（學者林鈺雄著「跨連新舊法
    之施用毒品行為—兼論行為單數與集合犯、接續犯概念之比
    較」，刊於95年7 月本土法學雜誌第84期第141 頁以下，亦
    採相同之見解）。準此，有關行為人多次施用毒品之犯罪，
    實務前均依修正前刑法第56條連續犯之規定論以一罪，並加
    重其刑，惟因上開刑法第56條連續犯規定，業經修正刪除，
    並自95年7 月1 日施行，其中修正理由說明四並載明「至連
    續犯之規定廢除後，對於部分習慣犯，例如竊盜、吸毒等犯
    罪，是否會因適用數罪併罰而使刑罰過重產生不合理之現象
    一節，在實務運用上應可參考德、日等國之經驗，委由學界
    及實務以補充解釋之方式，發展接續犯之概念，對於合乎接
    續犯或包括的一罪之情形，認為構成單一之犯罪，以限縮數
    罪併罰之範圍，用以解決上述問題」等語，是本院基於前述
    施用毒品構成要件之反覆實行特徵，並考量連續犯規定業經
    刪除之法律實然面暨修正刪除之立法理由，認為行為人如基
    於反覆實行之犯意，在密切接近之一定時、地，持續實行單
    次或複次之施用毒品行為，應僅成立集合犯一罪。查被告前
    案係於95年8 月10日起至同年10月17日之期間，施用多次第
    二級毒品，又於同年12月5 日，再次為警查獲施用第二級毒
    品之犯行，顯見被告確已染上施用第二級毒品之毒癮無疑。
    再參以被告本案施用第二級毒品之時間，與前案起訴之施用
    時間末日即「95年10月17日」，相隔僅1 月餘，時間甚為密
    接，益徵其係在染有毒癮之情況下，主觀上基於施用第二級
    毒品之「包括犯意」，而於密接之時、地，反覆而持續施用
    第二級毒品，揆諸前揭說明，自應論以集合犯之包括一罪，
    而有實質上一罪關係，因此被告被訴之先後二案件應屬同一
    案件灼然明甚，是檢察官就前案起訴之效力自應及於本案犯
    行。從而，檢察官就已為被告前案起訴效力所及之本案施用
    第二級毒品之犯行，於96年3 月12日再向本院重行聲請簡易
    判決處刑（與起訴有同一之效力），並以96年度簡字第1374
    號繫屬於本院，致生已經提起公訴之案件，在同一法院重行
    起訴之情形，揆諸前揭說明，爰不經言詞辯論，逕為諭知不
    受理之判決。
據上論斷，應依刑事訴訟法第452 條、第303 條第2 款、第307
條，判決如主文。
中　　華　　民　　國　　96　　年　　3 　　月　　26　　日
                  刑事第十九庭  審判長法　官  許必奇
                                      法  官  陳明偉
                                      法  官  鄧雅心
以上正本證明與原本無異。
如不服本判決應於送達後10日內向本院提出上訴狀。
                                      書記官　王小芬
中　　華　　民　　國　　96　　年　　3 　　月　　26　　日
